臺灣臺北地方法院民事裁定　　　　　　　 96年度司字第131號
聲　請　人　乙○○
代　理　人　李旦律師
　　　　　　江俊賢律師
　　　　　　謝伊婷律師
相　對　人　巧適股份有限公司
　　　　　　　　　　　　之1
法定代理人　甲○○
上列聲請人聲請選派檢查人事件，本院裁定如下：
    主  文
選任林淑玲會計師為巧適股份有限公司之檢查人，檢查巧適股份
有限公司自民國八十七年起迄林淑玲會計師實際檢查巧適股份有
限公司時止，巧適股份有限公司業務帳目及財產情形。
聲請程序費新台幣壹仟元用由相對人負擔。
    理  由
一、按繼續一年以上，持有已發行股份總數 3％以上之股東，得
    聲請法院選派檢查人，檢查公司業務帳目及財產情形。公司
    法第245條第1項定有明文。次按，公司法第245條第1項所定
    聲請選派檢查人之規定，除具備繼續 1年以上持有已發行股
    份總數3%之股東之要件外，別無其他資格之限制，此有最高
    法院86 年度台抗字第108號裁定意旨可資參照。又選派檢查
    人，乃法院固有之職權，法院本得依客觀公正之推薦而依職
    權為選派，不容聲請人僭越，亦即聲請人並無指定檢查人之
    權，惟若聲請人越權贅為聲請，該聲請自不生拘束法院之效
    力。且自聲請人聲請選派檢查人之目的主要在於檢查公司財
    產及其他情形而非以特定之人為檢查人以觀，法院依法審核
    後選派其所指定以外之人為檢查人時，聲請人即已達其檢查
    公司之目的，要無非由何人檢查不可之理，是即應認其聲請
    已獲全部之滿足，而無須另駁回其指定特定人為檢查人之部
    分，核先敘明。
二、本件聲請意旨略以：聲請人為相對人巧適股份有限公司（下
    稱巧適公司）之股東，持有相對人公司股份11萬股，占該公
    司已發行股份總數11% 。因相對人巧適公司自87年起均未曾
    通知聲請人召開股東會，股東會是否確有召開不明，相對人
    亦未依法提出股東會議事錄、董事會議事錄、營業報告書、
    財務報表、盈餘分派或虧損撥補議案‥等資料供股東查閱、
    承認。聲請人雖正式以存證信函請求相對人說明巧適公司財
    務狀況並召開股東會，然亦未獲正面回履。為保護股東之權
    利，爰依上開規定聲請選派楊次雄會計師為檢查人，並提出
    擔任巧適公司檢查人人選即楊次雄會計師之會計師登記證書
    、台灣省及台北市會計師公會會員證書、審計部、國稅局離
    職證明書、名片、相對人巧適公司變更登記表、股東名簿及
    存證信函各1件為證。
三、本件相對人巧適公司陳述意見表示：聲請人於87年2月2日即
    與相對人之法定代理人達成口頭協定，以相對人法定代理人
    即甲○○所有之堡陸公司出資額，交換聲請人及朱南箴所有
    相對人公司之股份，然為節省費用支出，並未辦理任何股份
    登記手續，嗣於88年6 月17日，聲請人及第三人朱南箴並以
    書面明文要求退出相對人股份，相對人法定代理人甲○○則
    表示因虧損無法賦予任何退股金，因聲請人表示「本人只要
    求退出不附帶條件」，是聲請人及朱南箴原分別擔任相對人
    公司監察人及董事，則因上開原因而分別解任，故聲請人已
    非相對人公司股東，當無股東權可資行使。又相對人業已另
    行起訴確認聲請人對相對人之股東權不存在，是於該確認股
    東權不存在事件判決確定前，應不准許聲請人之所請。此外
    ，聲請人雖提出檢查人人選，惟該名會計師之事務所地址竟
    與代理人之地址相同而為上下樓層鄰居，顯見聲請人與該名
    會計師相當熟識，難認該會計師可以公正擔任本件之檢查人
    ，並請求駁回聲請人之聲請云云。
四、經查，本件相對人巧適公司已發行股份總數為1,000股[實收
    資本總額為新台幣 (下同)10,000,000 元] ，而聲請人持有
    相對人之股數為110股 (持有股款為1,100,000元) ，已符合
    相對人巧適公司已發行股份總數3%以上股東之事實，雖相對
    人抗辯聲請人持有之上開股份業已讓與予相對人之法定代理
    人，惟相對人並未能提出聲請人已將其所有股份移轉予相對
    人之相關證據以資證明，且聲請人現仍為股東名簿上所載之
    股東，此復有聲請人所提出之相對人巧適公司股東名簿影本
    乙份為證，是聲請人主張其為巧適公司繼續1 年以上，持有
    已發行股份總數3%以上股東等情，即堪信為真，並得由本院
    依首揭公司法之規定選派檢查人。經本院依職權函請台北市
    會計師公會推薦適當之會計師供本院遴選為相對人公司檢查
    人，經該會推薦林淑玲會計師輪辦本件檢查業務，本院審酌
    台北市會計師公會所為之推薦較聲請人所指定之檢查人較具
    客觀性，且林淑玲會計師係國立政治大學會計研究所碩士，
    曾任職於眾信聯合會計師事務所及國華證券承銷部，現任職
    誠正會計師事務所執業會計師（該事務所設址於：台北市○
    ○路○段38號5樓），此有台北市會計師公會北市會字第0960
    200 號函附卷可稽，其對於公司業務、帳目及盈虧情況，應
    能本於專業知識予以檢查，自較聲請人所片面指定者為佳，
    基於適時維護、保障聲請人及平衡相對人之權益，乃依前揭
    公司法之規定依職權選派會計師林淑玲為檢查人，檢查相對
    人之業務帳目及財產情形。至聲請人指定之檢查人部分，如
    前所述，屬贅為聲請，本院乃不另為駁回之諭之，茲併指明
    。
五、依非訟事件法第175條第3項、第24條第1項，裁定如主文。
中　　華　　民　　國　　96　　年　　5 　　月　　11　　日
                    民事第三庭    法　官　詹駿鴻
以上正本係照原本作成。
如對本裁定抗告，須於裁定送達後十日之不變期間內，向本院提
出抗告狀。
中　　華　　民　　國　　96　　年　　5 　　月　　11　　日
                                  書記官　官碧玲
